【裁判字號】    99,消債抗,264
【裁判日期】    991231
【裁判案由】    消債聲明異議
【裁判全文】
臺灣高雄地方法院民事裁定           99年度消債抗字第264號
抗  告  人  張簡桂文
相  對  人  台新國際商業銀行股份有限公司
法定代理人  吳清文
相  對  人  遠東國際商業銀行股份有限公司（原友邦國際信用
            卡股份有限公司）
法定代理人  洪信德
代  理  人  楊琇琳
相  對  人  聯邦商業銀行股份有限公司
法定代理人  李憲章
代  理  人  陳麗智
上列當事人間因消費者債務清理條例聲明異議事件，抗告人對於
民國99年10月21日本院99年度事聲字第345 號第一審裁定提起抗
告，本院管轄之第二審合議庭裁定如下：
    主  文
抗告駁回。
抗告程序費用新臺幣壹仟元由抗告人負擔。
    理  由
一、抗告意旨略以：伊所提更生方案，已將收入於扣除各必要生
    活每用及扶養好女費用後，全數均用以還款，並將清償期延
    為8 年，足見清償之誠意。且伊所提更生方案，清償成數固
    僅為全部債務之17.45%，然更生方案公允與否，非以還款成
    數為絕對標準，原審以司法事務官就伊每月可得清償之金額
    ，未予詳認，尚難認抗告人所提出之更生方案已符合條件公
    允之要件，而廢棄司法事務官之裁定，為此抗告人爰依法提
    起本件抗告，請求廢棄原裁定等語。
二、按債務人有薪資、執行業務所得或其他固定收入，法院認更
    生方案之條件公允者，得不經債權人會議可決，逕依債務人
    之聲請或依職權以裁定認可更生方案；有下列情形之一者，
    法院不得為前項之認可：三無擔保及無優先權債權受償總額
    ，顯低於法院裁定開始更生程序時，依清算程序所得受償之
    總額，消費者債務清理條例第64條第1 項定有明文。衡以消
    費者債務清理條例設制目的，乃使經濟上已陷於窘境之債務
    人，得藉由重建型之更生程序或清算型之清算程序清理其債
    務，以妥適調整債務人與債權人及其他利害關係人間之權利
    義務關係，保障債權人獲得公平受償，並謀求消費者經濟生
    活之重建復甦機會。是上開條文所稱「條件公允」者，自應
    審酌更生方案之內容是否詳為考量債務人之償債能力及償債
    基礎，並兼顧債權人受償利益，如債務人之經濟狀況在可預
    期之將來必發生變動，例如房屋貸款即將到期、懷孕子女將
    要出生致扶養費用增加、或未成年子女成年後失其受扶養權
    利等情形，自應於擬定更生方案時加以斟酌。
三、經查：
  (一)本院係於民國97年12月26日裁定相對人開始更生程序，而抗
    告人主張每月收入26,077元，每月必要支出20,991元，故提
    出每月償還5,086 元，共96期，清償總金額為488,256 元，
    清償成數為17.45%之更生方案（下稱系爭更生方案），未獲
    債權人會議可決，惟仍經本院司法事務官於99年9 月6 日以
    98年度司執消債更字第3 號依職權為認可該更生方案之處分
    （下稱原處分），相對人不服，聲明異議，原審審核後廢棄
    原處分，合先敘明。
  (二)抗告人現任職於大發管材工業股份有限公司（下稱大發公司
    ），於95至98年間總所得分別為331,248 元、340,441 元、
    355,219 元、324,630 元，換平均月所得分別為27,604元、
    28,370元、29,602元、27,053元，此有抗告人之薪資單、97
    年度綜合所得稅各類所得資料清單、98年度各類所得扣繳憑
    單為證（見本院97年度消債更字第1227號卷第76至77頁、98
    年度司執消債更字第3 號卷），足見抗告人自95年度迄今，
    每月平均所得，均較其主張之26,077元，高出9 百餘元至3
    千餘元不等，原處分就此未詳予審認，逕以抗告人主張之26
    ,077元為其收入金額，即有降低抗告人每月清償金額之虞，
    已難認對債權人係屬公允。再者，抗告人每月尚領有高雄市
    政府社會局中低收入單親家庭子女生活教育補助費1,800 元
    之事實，為其所自承（見本院98年度司執消債更字第3 號卷
    第9 頁），而抗告人雖於本院主張其僅得於2 名子女就讀小
    學期間，領有子女生活教育補助費，惟仍自承2 名子女，尚
    得分別領有1 年及3 年之補助，是抗告人於2 名子女就讀小
    學期間內，既因領有子女生活教育補助費，而可減少扶養費
    用之支出，則其於此期間卷每月清償債務之金額，應可適度
    調高，原裁定就此亦未予以詳認，逕予認定相對人所提之更
    生方案公允，對債權人尚難謂適當。
四、綜上所述，抗告人之抗告無理由。原審裁定以原更生方案有
    消債條例第64條第2 項第3 款之情形，且更生方案未審酌抗
    告人之現今實際所得，尚難認條件公允，從而廢棄本院司法
    事務官依職權認可更生方案之處分，並由本院民事執行處依
    法另為審究處理，核無違誤，抗告意旨指摘原裁定不當，求
    予廢棄原審裁定，為無理由，應予駁回。
五、據上論結，本件抗告為無理由，依消費者債務清理條例第15
    條，民事訴訟法第495 條之1 第1 項、第449 條第1 項、第
    95條、第78條，裁定如主文。
中    華    民    國    99    年    12    月    31    日
                  民事第五庭  審判長法  官  黃國川
                                    法  官  秦慧君
                                    法  官  李育信
以上正本證明與原本無異。
本裁定不得再抗告。
中    華    民    國    99    年    12    月    31    日
                                    書記官  陳孟琳

司法院資訊處製作；財團法人民間司法改革基金會備份。
